【裁判字號】    99,抗,27
【裁判日期】    990315
【裁判案由】    選任臨時管理人
【裁判全文】
臺灣板橋地方法院民事裁定                99年度抗字第27號
抗   告   人  閩江營造有限公司
法定代理人  甲○○
相   對   人  乙○○
上列抗告人因與相對人乙○○間聲請選任臨時管理人事件，抗告
人對於中華民國98年12月31日本院98年度法字第42號裁定提起抗
告，本院裁定如下：
    主  文
抗告駁回。
抗告程序費用新臺幣壹仟元由抗告人負擔。
    理  由
一、本件抗告意旨略以：相對人乙○○自民國96年1 月19日起已
    非閩江營造有限公司（下稱閩江公司）之股東，自無擔任閩
    江公司之臨時管理人之資格，且閩江公司自斯時起僅有董事
    甲○○一人，並無其他股東。又閩江公司業已辦理停業登記
    ，且無任何工程正在施工中，故未造成任何人受有損失，爰
    聲請廢棄原裁定等語。
二、按原告或被告無訴訟能力，應由法定代理人合法代理，此法
    定代理權為訴訟成立要件，其有無欠缺，法院不待當事人之
    主張，應依職權調查之。又法定代理權有欠缺之人所為之訴
    訟行為，經取得法定代理權之人或法定代理人之承認，溯及
    於行為時，發生效力，此觀民事訴訟法第249 條第1 項第4
    款及第48條規定自明。是法院處理依公司法第208 條之1規
    定聲請選任臨時管理人之非訟事件，於法人為抗告人時，如
    其未由法定代理人合法代理，其訴訟合法要件即有欠缺，除
    其情形可以補正並經補正者外，依同法第249 條第1 項前段
    規定，法院應以裁定駁回其抗告。上開關於訴訟能力之規定
    ，於非訟事件關係人準用之，非訟事件法第11條定有明文。
三、復按，曾犯詐欺、背信、侵占罪經受有期徒刑一年以上宣告
    ，服刑期滿尚未逾二年者，不得充董事，其已充任者，當然
    解任，公司法第108 條第4 項準用第30條第2 款定有明文。
    經查，閩江公司為一人董事之公司，固由甲○○擔任代表人
    ，並無其他董事或股東，此有閩江公司變更登記表附卷可稽
    。惟查，甲○○因涉犯刑事詐欺案件，業經士林地方法院於
    94年7 月14日以93年度金重訴字第1 號判處有期徒刑3 年6
    月；嗣經高等法院於98年8 月26日以97年度上重更(一)字第30
    號判處有期徒刑3 年；再經最高法院於98年11月19日以98
    年度台上字第6783號判決上訴駁回而確定在案，亦有上開刑
    事判決各1 份在卷足憑。則甲○○即因當然解任而喪失董事
    身分，其為閩江公司法定代理人之資格即有欠缺。又法定代
    理權有欠缺固非不得命為補正，然本件經原裁定選任相對人
    乙○○為閩江公司之臨時管理人，代行董事長之職權，而相
    對人乙○○既否認甲○○有法定代理權，並具狀請求駁回本
    件抗告，則相對人乙○○自無承認甲○○代理閩江公司為抗
    告之可能，應認本件閩江公司之法定代理權之欠缺，事實上
    已無從補正。是甲○○以閩江公司法定代理人名義提起本件
    抗告，揆諸前揭說明，於法未合，應予駁回。
四、據上論結，本件抗告為無理由，依非訟事件法第44條第1 項
    、第46條、第21條第2 項、第24條第1 項，民事訴訟法第49
    5條之1 第1 項、第449條第1 項，裁定如主文。
中    華    民    國    99    年  3     月    15    日
                  民事第三庭  審判長法  官  朱耀平
                                    法  官  陳映如
                                    法  官  邱育佩
以上正本係照原本作成。
如不服本裁定，僅得於收受本裁定正本送達後10日內，以適用法
規顯有錯誤為理由，向本院提出再抗告狀（須附繕本一份及繳納
再抗告裁判費新臺幣1,000 元），經本院許可後始可再抗告。
中    華    民    國    99    年    3     月    15    日
                                    書記官  彭麗紅

司法院資訊處製作；財團法人民間司法改革基金會備份。
